臺灣臺中地方法院民事判決
110年度中簡字第607號
原      告  陳綉鏸  
訴訟代理人  許文宗  
被      告  洪章齊  
訴訟代理人  陳奕維  
上列當事人間請求損害賠償事件，本院於民國111年2月25日言詞
辯論終結，判決如下：
    主      文
一、被告應給付原告新臺幣612,418元，及自民國110年9月30日
    起至清償日止，按週年利率百分之5計算之利息。
二、原告其餘之訴駁回。
三、訴訟費用新臺幣7,380元，由被告負擔新臺幣6,642元，餘由
    原告負擔。。
四、本判決原告勝訴部分得假執行。但被告以新臺幣612,418元
    為原告預供擔保，得免為假執行。
    事實及理由
壹、程序事項：
    本件原告起訴時原聲明為「被告應給付原告新臺幣（下同）
    571,360元，及自起訴狀繕本送達之翌日起至清償日止，按
    週年利率5%計算之利息」（見本院卷第13頁）。嗣最終變更
    聲明為「被告應給付原告654,026元，及自民國110年9月30
    日起至清償日止，按週年利率5%計算之利息」（見本院卷第
    447-448頁），核屬擴張應受判決事項之聲明，依民事訴訟
    法第255條第1項第3款規定，應予准許。
貳、實體事項：
一、原告主張：
  ㈠被告於109年9月11日17時55分許，駕駛車牌號碼0000-00號自
    小客車，自臺中市○○區○○路0段000號路旁由北往南方向起駛
    時，本應注意汽車行駛起步時，應注意前後左右有無車輛行
    人，並應讓行進中之車輛優先通過，而依當時情形天候晴、
    夜間光線有照明、路面狀況良好、無缺陷及障礙、視距良好
    ，並無不能注意之情事，竟未讓行進中之車輛通行，即貿然
    起步自路邊駛入車道，適有原告騎乘車號000-000號普通重
    型機車（下稱系爭機車），亦沿中興路2段外側車道往德芳
    南路方向行駛，被告駕駛之自小客車左車頭與原告騎乘之機
    車右車身發生碰撞（下稱系爭車禍），原告因而受有右側大
    腿挫傷併發臏骨外翻軟骨軟化、頸部其他部位之關節和韌帶
    扭傷、右側手部挫傷、左側手部挫傷、腰椎滑脫症合併神經
    壓迫、右側髖部挫傷、右側肩部挫傷、右側膝部挫傷、頸部
    挫傷、背部挫傷、右膝半月軟骨破裂、關節軟骨破裂等傷害
    。被告應付全部過失責任。
　㈡原告因被告之不法侵害行為受有以下損害：醫療費用280,226
    元（醫藥及手術費276,122元、醫院停車場費用4,095元）、
    看護費用24,200元（共11日，以每日2,200元計算）、不能
    工作之損失181,600元（7個月又17日）、增加生活上費用18
    ,000元（往返醫院看診30趟之交通費用，每趟600元）、精
    神慰撫金15萬元。
　㈢爰依侵權行為之法律關係提起本件訴訟，請求被告就原告上
    開損害負賠償責任等語。並聲明：⒈如程序事項變更後聲明
    所示。⒉願供擔保，請准宣告假執行。
二、被告抗辯：
　㈠本件係原告騎乘系爭機車從後追撞欲自路邊起駛而暫停於路
    旁確認後方有無來車之被告，被告雖有起步未注意其他車輛
    之過失，然相較原告未注意車前狀況之過失，原告應負較重
    之過失責任，而有過失相抵之適用，故被告應僅負3成之過
    失責任。
　㈡就醫療費用，腰椎僅對原告所提大里仁愛醫院急診收據550元
    不為爭執，其餘費用均認與本件事故無因果關係，縱認有因
    果關係，依中山附醫回覆鑑定結果，可知原告之腰椎患部已
    有痼疾，原可依手術治療達到康復效果，只以保守觀察，顯
    見傷害已然存在，並非全因本件車禍事故所致，故此部分開
    刀治療費用222,693元，應按比例均分。就看護費用部分：
    認與本件事故無因果關係，縱倘原告所為腰椎滑脫及軟骨破
    裂之手術與本件事故有因果關係，則原告請求住院11日之全
    日看護費用，及自109年3月3日起至同年10月20日止不能工
    作之損失，被告即不爭執。車資之主張，認與本件無因果關
    係，不同意給付。就工作損失，而原告所提每月薪資25,000
    元之證明僅為私文書，原告應先證明該私文書之真正及確有
    該收入之損失，否則其否認原告此部分請求，又原告請求腰
    椎突出並滑脫與神經壓迫等傷勢之應休養至多為6個月，同
    意以每月最低基本工資為計算，亦應按上開比例均。就精神
    慰撫金15萬元，則顯屬過高。
　㈢另原告右膝外側半月軟骨破裂與系爭事故之關聯實難判斷，
    依仁愛醫院單據有放射線X光精密儀器之檢查，韌帶軟骨破
    裂應當行走困難，原告當日無住院觀察即返家，且遲至110
    年2月間始施行手術，且距系爭車禍已達數月之久，恐難認
    為系爭事故所致等語。
　㈣並聲明：⒈原告之訴駁回。⒉如受不利判決，願供擔保，請准
    宣告免為假執行。
三、本院之判斷：
  ㈠被告應負侵權行為損害賠償責任：
　　按因故意或過失，不法侵害他人之權利者，負損害賠償責任
    ，民法第184條第1項前段定有明文。次按汽車起駛前應顯示
    方向燈，注意前後左右有無障礙或車輛行人，並應讓行進中
    之車輛行人優先通行；汽車行駛時，駕駛人應注意車前狀況
    及兩車並行之間隔，並隨時採取必要之安全措施，道路交通
    安全規則第89條第1項第7款、第94條第3項分別定有明文，
    經查：
　⒈原告主張被告於上開時、地，駕駛自小客車，自臺中市○○區○
    ○路0段000號前路旁，疏未注意汽車行駛起步時，應注意前
    後左右有無車輛行人，並應讓行進中之車輛優先通過，碰撞
    原告所騎乘之系爭機車，致原告受有右側大腿挫傷併發臏骨
    外翻軟骨軟化、頸部其他部位之關節和韌帶扭傷、右側手部
    挫傷、左側手部挫傷、腰椎滑脫症合併神經壓迫、右側髖部
    挫傷、右側肩部挫傷、右側膝部挫傷、頸部挫傷、背部挫傷
    、右膝半月軟骨破裂、關節軟骨破裂等傷害之事實，業據原
    告提出大里仁愛醫院、中山附醫、雄安骨科診所及協和外科
    診所診斷證明書、急診醫療收據、門診醫療收據、受傷照片
    、收銀機統一發票、保健腰帶、四腳拐、棉棒及膠帶等之收
    據為證（見本院卷第47至55、61至125、201至203、209至21
    5、243至261、351至355、411至433、435至439、459至473
    頁）。並經本院依職權調閱臺灣臺中地方檢察署110年度偵
    字第7973、10279號偵查卷宗、臺灣臺中地方法院110年度交
    簡字第406號刑事卷宗核閱屬實。並參以被告因過失傷害罪
    行，經法院判處有期徒刑2月確定等情，有本院110年度交簡
    字第406號刑事判決在卷可佐（見本院卷第405至408頁），
    足認被告確有起駛前未注意讓行進中之車輛行人優先通行，
    及未注意車前狀況及兩車並行間隔之疏失，被告就系爭車禍
    之發生有過失甚明。是原告上開主張，應屬真實。
　⒉至於被告雖抗辯腰椎滑脫症合併神經壓迫之傷害，與系爭車
    禍無關（見本院卷第237頁）。惟依中山醫藥大學附設醫院1
    10年7月13日中山醫大附醫法務字第1100006188號函表示：
    「二、 病患陳綉鏸（下稱患者）於本院神經外科治療狀況
    如下：㈠患者於109年9月23日確實因車禍後腰部與腿部症狀
    加劇而致神經外科門診就醫，雖然患者曾於108年07月10日
    因腰部症狀就醫，但給予簡單藥物治療後症狀改善很多，當
    時確實有輕微腰椎第三第四節滑脫問題，但症狀並不影響日
    常，患者也不希望手術，本院神經外科專科醫師亦認同保守
    觀察即可。㈡109年9月歷經車禍，又引起腰部與腿部疼痛，
    重新檢查發現滑脫與神經壓迫情形更嚴重，且新增腰椎第四
    、五節問題，與患者討論先嘗試藥物治療，但持續藥物調整
    與觀察約半年，患者仍然為此所苦，故決定於今（110)年四
    月手術。㈢綜上所述，患者確實原本腰椎有輕微問題，但可
    以保守治療，受傷之後確實有新增問題且已嘗試保守治療無
    效，且症狀加劇確實發生在受傷事件之後，確實可能為受傷
    導致。」等語。有中山附醫110年7月13日中山醫大附醫法務
    字第1100006188號函附卷可稽（見本院卷第279-280頁）。
    可知雖原告其於系爭車禍前，有輕微腰椎第3、4節滑脫問題
    ，但並不影響日常，亦無動刀必要，是因系爭車禍發生致其
    滑脫、神經壓迫，並新增腰椎第4、5節問題，且須開刀手術
    ，足認原告確實因系爭車禍受有腰椎滑脫症合併神經壓迫之
    傷害，被告此部分抗辯，礙難採憑。
　⒊另依中山醫藥大學附設醫院110年7月13日中山醫大附醫法務
    字第1100006188號函表示：「三、患者於本院骨科治療狀況
    如下：㈠右膝外側半月軟骨破裂是否同為109年9月11日車禍
    所致，無法判斷。㈡外側半月軟骨破裂需要由核磁共振（MRI
    )才比較能診斷出來，最後還是得在關節鏡手術才能完全確
    認。是以大里仁愛醫院在病患剛受傷時，經由x光片及臨床
    檢查只能診斷出膝關節挫傷是非常合理。㈢至於半月軟骨破
    裂，當然有可能是因為此次挫傷導致，但是也有可能是本身
    之前就有些破損，而因為挫傷而加重破損狀況」等語。有上
    開醫院110年7月13日函附卷可稽（見本院卷第279-280頁）
    ，是堪認原告主張因系爭車禍，受有右膝半月軟骨破裂、關
    節軟骨破裂之傷害乙節，應屬可採。
　⒋是原告受有右側大腿挫傷併發臏骨外翻軟骨軟化、頸部其他
    部位之關節和韌帶扭傷、右側手部挫傷、左側手部挫傷、腰
    椎滑脫症合併神經壓迫、右側髖部挫傷、右側肩部挫傷、右
    側膝部挫傷、頸部挫傷、背部挫傷、右膝半月軟骨破裂、關
    節軟骨破裂等傷害之事實，既係來自被告駕駛車輛，疏未於
    起駛前讓行進中之車輛行人優先通行，及未注意車前狀況及
    兩車並行間隔之過失駕車行為所所直接造成，兩者間自有相
    當因果關係。從而，原告主張被告應負侵權行為損害賠償責
    任，應屬有據。
　㈡原告得向被告請求之各項費用及賠償損害範圍：
　　按不法侵害他人之身體或健康者，對於被害人因此喪失或減
    少勞動能力或增加生活上之需要時，應負損害賠償責任；不
    法侵害他人之身體、健康、名譽、自由、信用、隱私、貞操
    ，或不法侵害其他人格法益而情節重大者，被害人雖非財產
    上之損害，亦得請求賠償相當之金額；不法毀損他人之物者
    ，被害人得請求賠償其物因毀損所減少之價額，民法第193
    條第1項、第195條第1項前段、第196條定有明文。茲就原告
    所受損害，論述如下：
　⒈醫療費用及增加生活上費用部分：
  ①原告主張因系爭車禍支出醫藥費用、購買醫療器材、住院期
    間支出停車費合計共280,226元乙情，有診斷證明書、醫療
    費用收據、受傷照片、收銀機統一發票、保健腰帶、四腳拐
    、棉棒及膠帶等之收據、中山醫院停車場電子發票證明聯可
    佐（見本院卷第47-55、61-125、201-203、209-215、243-2
    61、351-355、411-433、435-439、459-473頁），本院審酌
    原告上開就醫、購買醫療物品，確實是因系爭車禍所受之傷
    害，是原告此部分，請求為有理由。至於原告主張住院期間
    支出停車費945元、3,150元部分，雖據原告提出中山附醫陪
    客家屬識別證、中山醫院停車場電子發票證明聯各2紙為證
    （見本院卷第215、263頁），由原告所提出陪客家屬識別證
    ，可知此為原告之陪病家屬停放車輛所支出之停車費，此為
    原告之陪病家屬所支出，而上開住院期間原告既已請求看護
    費、其住院、出院之交通費，是難認此停車費為原告因系爭
    車禍所受傷害就醫所支出，是原告此部分請求，為無理由。
    準此，原告主張系爭車禍支出醫藥費用、購買醫療器材、住
    院期間支出停車費合計共276,131元部分，應屬有據逾此範
    圍應屬無據。
　②原告主張其因系爭車禍受傷，為後續至醫院追蹤治療、復健
    ，另主張109年9月14日起至中山附醫、協和外科診所就診之
    往返計程車費用，共計30趟，每趟往返車資600元，共支出1
    8,000元部分（見本院卷第399頁）：
　⑴據提出中山附醫門診及住院收據24紙、協和外科診所門診收
    據6紙（見本院卷第411-439頁），可知原告確實於109年9月
    14日起至110年8月25日止、109年9月15日起109年10月28日
    止，分別至中山附醫門診、住院就醫24次、協和外科診所就
    醫6次。
　⑵本院審酌原告受傷部位為脊椎且經開刀，應難以自行騎車就
    醫，強令原告搭乘大眾交通工具就醫，亦屬苛刻，原告就醫
    應有搭乘計程車或由親屬開車接送就醫之需要。另參酌親屬
    代為接送被害人就醫，固係基於親情。但親屬代為接送被害
    人就醫，所付出之勞力、時間，並非不能評價為金錢。雖因
    二者身分關係而免除被害人之支付義務，惟此種基於身分關
    係之恩惠，自不能加惠於加害人。故由親屬代為接送就醫，
    雖被害人無現實交通費之支付，仍可評價被害人受有相當於
    交通費之損害，得向加害人請求賠償。
　⑶從而，本院認原告請求由至中山附醫門診、住院，及協和外
    科診所返回住家之計程車費用應屬合理。並參酌原告住處至
    中山附醫一趟車資約為210元（來回420元），原告住處至協
    和外科診所一趟車資約為160元（來回320元），有大都會車
    隊計程車車資計算網頁在卷可參（見本院卷第489、491頁）
    ，衡酌民法第222條規定之精神，認原告請求其住處往返中
    山附醫24次、自其住處往返協和外科診所6次，受有交通費
    之損害12,000元（計算式：①420×24＝10,080，②320×6＝1,920
    ，③10,080元＋1,920元＝12,000）部分，尚屬合理，應予准許
    ，逾此範圍，則無理由。
  ⒉看護費用部分：
    原告主張其因右膝半月軟骨破裂及關節軟骨破裂、腰椎滑脫
    症（第三四五腰椎椎間盤突出併狹窄併滑脫併神經壓迫），
    於110年2月24日至26日、110年4月14日至15日至中山附醫施
    行手術，共計住院11日，每日看護費以2,200元計算，受有
    看護費損害24,200元等情（見本院卷第233頁），有中山附
    醫診斷證明書在卷可憑（見本院卷第203、243-245、465頁
    ），而原告所指上開傷害為系爭車禍所致，業經本院認定如
    前，被告亦表示倘認上開傷害為系爭車禍有關，對於住院11
    天請求全日看護不爭執（見本院卷第233頁）。是原告主張2
    4,200元範圍內之損害，應屬可採。
　⒊不能工作損失部分：
　　原告主張因系爭車禍致其於109年3月3日至同年10月20日之
    期間，受有不能工作損失，每月以最低投保薪資24,000元計
    算，共181,600元部分（見本院卷第223、448頁）：
　①依原告所提出之中山附醫之診斷證明書記載：「患者因右膝
    半月軟骨破裂及關節軟骨破裂，共計住院接受治療3天；門
    診治療共計7次；宜休養三個月」、「患者因第三四五腰椎
    椎間盤突出併狹窄併滑脫併神經壓迫，共計住院接受治療8
    天，需門診治療；不能負重三個月，需休養六個月。」等情
    （見本院卷第203、243-245、465頁）；及上開軟骨、腰椎
    傷害為系爭車禍所致，亦經本院認定如上；復被告亦表示倘
    認上開傷害為系爭車禍有關，對於原告請求不能工作日數為
    109年3月3日至同年10月20日之期間不爭執（見本院卷第233
    頁），可認原告主張因系爭車禍致其於109年3月3日至同年1
    0月20日（即7個月又17日）之期間受有不能工作損失，應屬
    有據。
　②原告所提出之薪資證明（見本院卷第143、205頁），雖記載
    每月薪資為25,000元，然被告否認此私文書內容（見本院卷
    第477頁），且本院依職權函查原告108年度之財稅所得資料
    ，雖可知原告僅申報股利憑單，並無申報薪資所得，有稅務
    電子閘門所得調件明細表可佐（見證物袋），是尚難以此薪
    資證明作為計算原告休養期間薪資損失之依據。惟參酌民事
    訴訟法第222條第2項規定：當事人已證明受有損害而不能證
    明其數額或證明顯有重大困難者，法院應審酌一切情況，依
    所得心證定其數額。本院認原告因本件事故所受之無法工作
    損失，每月應以基本工資計算為宜。依勞動部基本工資之制
    訂與調整經過網頁資料所示，109年度每月基本工資為23,80
    0元，此為本院職務上已知之事實。從而，原告因無法工作
    所受之損失為180,087元（計算式：23,800×（7＋17/30）＝18
    0,087，元以下四捨五入）。逾此金額部分之請求，難認有
    據。
  ⒋神慰撫金部分：
    按不法侵害他人之身體，被害人雖非財產上之損害，亦得請
    求賠償相當之金額，民法第195條第1項定有明文。次按慰撫
    金之賠償須以人格權遭遇侵害，使精神上受有痛苦為必要，
    其核給之標準固與財產上損害之計算不同，然非不可斟酌雙
    方身份資力與加害程度，及其他各種情形核定相當之數額（
    最高法院51年度台上字第223 號裁判意旨參照）。本院審酌
    原告國中畢業，車禍前擔任保姆，名下有汽車1輛，無不動
    產，有股利所得之經濟狀況；被告為大學畢業，目前從事服
    務業，每月薪資為21,000元，名下無財產等情，並有兩造10
    7、108年稅務電子閘門資料查詢表可資佐憑（見本院卷第37
    6、379頁、本院證物袋）。復考量原告因系爭車禍受有右側
    大腿挫傷併發臏骨外翻軟骨軟化、頸部其他部位之關節和韌
    帶扭傷、右側手部挫傷、左側手部挫傷、腰椎滑脫症合併神
    經壓迫、右側髖部挫傷、右側肩部挫傷、右側膝部挫傷、頸
    部挫傷、背部挫傷、右膝半月軟骨破裂、關節軟骨破裂等傷
    害。再參酌被告之過失情節等一切情狀，認原告請求被告賠
    償精神慰撫金應以12萬元為適當，逾此範圍之請求，尚屬過
    高。
  ⒌綜上，原告因系爭車禍所受損害，共計612,418元（計算式：
    276,131＋12,000＋24,200＋180,087＋120,000＝612,418）。
　㈢被告抗辯：原告有未注意車前狀況之過失，而有過失相抵之
    適用，被告應僅負3成之過失責任等語。惟查，依臺中市政
    府警察局霧峰分局霧峰交通分隊道路交通事故現場圖、調查
    報告表(一) 、(二) 、談話紀錄表、補充資料表、肇事人自
    首情形紀錄表、補充資料表、現場及車損照片、監視器錄影
    畫面翻拍照片（見本院卷第159-194頁），可見系爭車禍發
    生是被告起駛前未注意其他車輛之過失，原告直行在其車道
    上，原告是右後車尾與被告左前車頭發生碰撞，難認原告就
    系爭車禍，有何未注意車前狀況之過失。並參酌本院上開刑
    事判決（見本院卷第405-409頁），並未認定原告有何過失
    ，及臺中市政府警察局道路交通事故初步分析研判表（見本
    院卷第181頁），認原告無肇事因素，益徵原告就系爭車禍
    並無過失。被告並未能再提出其他證據以實其說。是被告上
    開所辯，委無可採。
　㈣查原告對被告之損害賠償請求權，係屬未定給付期限之金錢
    債權，依民法第229條第2項、第233條第1項前段、第203條
    規定，原告請求被告給付自110年9月29日言詞辯論期日擴張
    聲明（見本院卷第361頁）之翌日即110年9月30日起至清償
    日止，按週年利率百分之5計算之利息，為有理由，應予准
    許。
四、綜上所述，原告依侵權行為之法律關係，請求被告給付原告
    612,418元，及自110年9月30日起至清償日止，按週年利率
    百分之5計算之利息範圍內，為有理由，應予准許；逾此範
    圍之請求，為無理由，應予駁回。
五、本件判決之事證已臻明確，兩造其餘攻擊防禦方法，經審酌
    後，認均與判決結果無影響，爰不一一論述。 
六、本判決原告勝訴部分，係適用簡易程序所為被告敗訴之判決
    ，依民事訴訟法第389條第1項第3款規定，應依職權宣告假
    執行。原告雖陳明願供擔保請准宣告假執行，然此屬促使法
    院依職權發動假執行之宣告，法院毋庸另為准駁之判決。被
    告陳明願供擔保請准宣告免為假執行，核無不合，爰酌定擔
    保金額如上。
七、本件訴訟費用額確定為7,380元（即第一審裁判費），依民
    事訴訟法第79條，命兩造按如主文第三項所示金額負擔。　
中    華    民    國     111    年    3   月    30   日
                  臺灣臺中地方法院臺中簡易庭
                                  法  官  陳佩怡
以上為正本，係照原本作成。
如不服本判決，應於送達後二十日內，向本院提出上訴狀並表明
上訴理由，如於本判決宣示後送達前提起上訴者，應於判決送達
後二十日內補提上訴理由書（須附繕本）。如委任律師提起上訴
者，應一併繳納上訴審裁判費。
中    華    民    國     111    年    3   月    30   日
                                  書記官  許千士